【裁判字號】    97,上訴,1156
【裁判日期】    980212
【裁判案由】    偽造有價證券等
【裁判全文】
臺灣高等法院臺中分院刑事判決        97年度上訴字第1156號
上  訴  人
即  被  告  乙○○
                    現另案在臺灣臺北監獄執行中
指定辯護人  本院公設辯護人  丁○○
上列上訴人因偽造有價證券等案件，不服臺灣臺中地方法院96年
度訴字第1162號中華民國97年3月25日第一審判決（起訴案號：
臺灣臺中地方法院檢察署95年度偵字第11906號），提起上訴，
本院判決如下：
    主       文
原判決撤銷。
乙○○連續意圖供行使之用，而偽造有價證券，累犯，處有期徒
刑參年貳月。
偽造之如附表所示支票柒紙均沒收。
    犯 罪 事 實
一、乙○○前於民國81年間因偽造文書案件，經本院以83年度上
    更(一)字第42號判決判處有期徒刑1年，並經最高法院於85 年
    8月22日以85年度台上字第4066號判決駁回上訴確定，於89
    年10月19日執行完畢。
二、緣乙○○與丙○○係朋友關係，2人共同參與黃金投資事業
    ，乙○○竟基於意圖為自己不法所有之概括犯意，於92 年
    10月間之某日，在臺中市某不詳處所，向丙○○誆稱追加其
    投資金額，要求丙○○以其名義向銀行申辦支票帳戶，並以
    丙○○名下之車牌號碼0083－HS號自用小客車（以下簡稱系
    爭汽車）設定動產抵押，向銀行申辦汽車貸款，將貸得款項
    再為投資，再向銀行領取空白支票供清償汽車分期貸款時簽
    發使用，屆時由乙○○處理汽車貸款、簽發支票繳納汽車各
    分期款及清償分期款等事宜，丙○○因之陷於錯誤而應允後
    ，旋將其名下之系爭汽車向泛亞商業銀行股份有限公司（後
    更名為寶華商業銀行股份有限公司，下稱寶華銀行）設定動
    產抵押、貸得新臺幣（下同）120萬元，並向第七商業銀行
    股份有限公司（下稱第七商業銀行）申辦第0000－00000號
    支票帳戶，且於92年10月17日領取空白支票1本（內含支票
    號碼SF0000000號至SF0000000號之空白支票25張），而於同
    日交付該空白支票1本予乙○○，連同丙○○先前因投資黃
    金事業而交付之國民身分證、印章，使乙○○處理其追加投
    資金額及簽發支票給付系爭汽車各期分期款事宜。乙○○取
    得丙○○交付之印章及內含支票號碼SF0000000號至SF00000
    00號之空白支票1本（25張）後，旋於92年10月22日依丙○
    ○授權而簽發其中票號SF0000000號、面額125萬元之支票1
    紙，並於92年10月23日前往第七商業銀行提示領取寶華銀行
    貸放之120萬元，得手後乃未供作投資款項而詐取得逞；又
    乙○○除依丙○○授權簽發其中票號SF0000000號至SF00000
    00號支票20張用以清償系爭汽車分期款（其中票號SF000000
    0號之支票1張作廢）外，明知未經丙○○授權不得擅自簽發
    支票使用，仍基於意圖供行使之用而偽造有價證券之概括犯
    意，連續於92年10月17日後之不詳時、地，先後2次擅自將
    其保管之丙○○印章蓋用於如附表編號1、2所示之支票發票
    人欄，並填寫發票日、金額等其他支票應記載事項，而偽造
    如附表編號1、2所示支票，其中編號1所示支票係利用不知
    情之陳淑娟背書提示而行使之，編號2所示支票則輾轉由不
    知情之邱郁婷提示而行使之；乙○○又於92年10月23日，擅
    以其保管之丙○○印章，前往第七商業銀行，在該銀行支票
    領取證上蓋用丙○○之印章，而偽造支票領取證之私文書向
    該銀行行使之，詐領該銀行供丙○○上開支票帳戶使用之空
    白支票票號SF0000000號至SF0000000號共計25張，足以生損
    害於丙○○及第七商業銀行對支票帳戶管理之正確性。乙○
    ○得逞後復基於同前意圖供行使之用而偽造有價證券之概括
    犯意，先後多次擅自將其保管之丙○○印章蓋用於如附表編
    號3至7所示之支票發票人欄，並填寫發票日、金額等其他支
    票應記載事項，而偽造如附表編號3至7所示支票，並持以交
    付於他人而行使之，其中如附表編號3至6所示支票分別於兌
    現日欄所示日期經持票人提示兌現。
三、案經丙○○訴由臺中市警察局第五分局報請臺灣臺中地方法
    院檢察官偵查起訴。
    理       由
一、按被告以外之人於審判外之陳述，雖不符刑事訴訟法第159
    條之1至第159條之4之規定，然經當事人於審判程序同意作
    為證據，法院審酌該言詞陳述作成時之情況，認為適當者，
    亦得為證據；當事人、代理人或辯護人於法院調查證據時，
    知有刑事訴訟法第159條第1項不得為證據之情形，而未於言
    詞辯論終結前聲明異議者，視為有前項之同意，刑事訴訟法
    第159條之5定有明文。核其立法意旨，在於傳聞證據未經當
    事人之反對詰問予以核實，原則上先予排除。惟若當事人已
    放棄反對詰問權，於審判程序中表明同意該等傳聞證據可作
    為證據；或於言詞辯論終結前未聲明異議，基於尊重當事人
    對傳聞證據之處分權，暨證據資料愈豐富，愈有助於真實發
    見之理念，且強化言詞辯論主義，使訴訟程序得以順暢進行
    ，上開傳聞證據亦均具有證據能力。查本案採為判決基礎之
    被告以外之人於審判外之言詞或書面陳述，固屬傳聞證據，
    惟被告及選任辯護人就該審判外之陳述，及就本案採為判決
    基礎之文書資料，均未曾於言詞辯論終結前爭執其證據能力
    或聲明異議，本院審酌上開陳述作成時之情況，並無違法取
    證之瑕疵，認以之作為證據為適當，揆諸上開規定，該審判
    外之陳述及文書資料均有證據能力，先予敘明。
二、訊據上訴人即被告乙○○（下稱被告）矢口否認有上開犯行
    ，並辯稱：系爭汽車係伊以現金購買後登記在告訴人丙○○
    名下，因告訴人丙○○缺錢始以該車至寶華銀行辦理抵押貸
    款，伊與告訴人間並無投資關係，附表所示之支票均經告訴
    人同意而簽發使用云云。經查：
  (一)告訴人丙○○如何與被告共同參與黃金投資事業，被告如何
    向告訴人誆稱追加其投資金額，如何由告訴人以其名義向銀
    行申辦支票帳戶，並以其名下之系爭汽車設定動產抵押貸款
    ，復向銀行領取號碼SF0000000號至SF0000000號之空白支票
    1本（即第1本支票簿）供清償汽車分期貸款時簽發使用，惟
    被告卻詐取告訴人以系爭汽車設定動產抵押貸款之120萬元
    ，並先後偽造如附表編號1、2所示支票，並持以交付於他人
    而行使之，其中如附表編號1、2所示支票分別於兌現日欄所
    示日期經持票人提示兌現等情，有下列事證可資證明：
  (1)證人即告訴人丙○○於原審審理時到庭具結證稱：被告於92
    年間要伊投資黃金提存事業，以一股100萬元計，每一個月
    可以領10 萬元以上的紅利，最初投資100萬元，後追加投資
    100萬元，再加上系爭汽車車貸120萬元，總計為320萬元，
    當時被告向伊表示可購買系汽車再去辦貸款，貸得的錢可再
    投資，而公司也可以用到該部汽車．．．辦理系爭汽車貸款
    時，有向第七商業銀行辦理支票簿，以開立予泛亞銀行，第
    1本支票簿一直都在被告保管中，因為被告表示要交付給泛
    亞銀行，故伊認為被告會將支票交付予泛亞銀行，伊不知道
    被告有領第2本支票簿，直到跳票銀行通知伊時，伊始知被
    告有去領第2本支票簿，因為所投資的100萬元在被告處，且
    被告稱要領黃金提存的紅利，故伊在辦理黃金提存的第一天
    ，即將印章、身分證件均交付予被告．．．除用以支付車貸
    分期款之支票外，其餘支票伊均未同意被告申領或授權由被
    告開立或同意被告借票。伊曾領回第一個投資額100萬元之
    紅利107,000 元，系爭汽車貸得之120萬元係為了要追加投
    資被告的黃金事業，當時伊有考慮是否要繼續投資，有些後
    悔，但被告已快速領走120萬元．．．伊向被告表示是否可
    以退回投資，但被告表示不可以，要伊等著領紅利，且稱倘
    不繼續投資，對方公司會以扣款為理由致無法取回之前投資
    款項等語（見原審卷宗(一)第248 至256頁、卷宗(二)第46至49
    頁）；而依被告於偵查中所辯「印象中我記得所開支票全部
    都是使用到車子貸款部分」云云（見94年度偵字第15517號
    卷宗第52頁），可知被告亦不否認告訴人丙○○申領上開支
    票係為清償系爭汽車分期款之用。雖被告否認伊與告訴人間
    有任何投資關係，惟依告訴人丙○○上揭陳述內容觀之，其
    關於投資若干金額、領取若干紅利等情均證述歷歷，倘告訴
    人與被告間並未共同參與任何投資事業，應不致杜撰自己「
    曾領回第一個投資額100萬元之紅利107,000元，系爭汽車貸
    得之120萬元係為了要追加投資被告的黃金事業」，堪認告
    訴人丙○○上開陳述並非虛言。
  (2)證人即辦理系爭汽車設定動產抵押貸款之銀行承辦員戊○○
    於偵查中證稱「當時乙○○有開一家服飾店，然後我到乙○
    ○開的服飾店，乙○○有在場，還有2名女店員在場，丙○
    ○不在場，然後乙○○就拿空白支票給我，要我填寫票據內
    容，然後乙○○拿丙○○印章給我，由我用丙○○印章蓋在
    支票上，完成票據行為之後，將該等支票拿回銀行，作為以
    後清償汽車貸款之清償物」等語（見95年度偵字第11906號
    卷宗第80頁），可知告訴人丙○○所述其印章及第1本支票
    簿係由被告保管持用一節確屬實情，堪信告訴人丙○○交付
    其印章及內含支票號碼SF0000000號至SF0000000號之空白支
    票1本（即第1本支票簿）予被告，係授權被告簽發支票以處
    理追加黃金投資款及清償系爭汽車分期款。
  (3)被告於92年10月22日簽發第1本支票簿中之票號SF0000000號
    、面額125萬元支票1紙，並於92年10月23日前往第七商業銀
    行提示而領取寶華銀行貸放之120萬元等情，業據即第七商
    業銀行行員莊婷於檢察官訊問時具結證述明確（見95年度
    偵字第11906號卷宗第79至80頁），並有第七商業銀行空白
    支票登記簿備註欄被告領取簽收證明、支票領取證、支票原
    本照片及第七商業銀行支票存款明細資料表各1張附卷可證
    （見臺灣桃園地方法院檢察署93年度偵緝字第528號卷宗第
    36 、34頁、95年度偵字第11906號卷宗第15、101頁）。雖
    告訴人有授權被告簽發支票以處理追加黃金投資款，惟被告
    領取寶華銀行貸放之120萬元後，並未供作投資款項一節，
    業據告訴人丙○○指訴歷歷，被告固否認有詐取該120萬元
    之犯行，惟徵諸被告於偵查中先則辯稱：寶華銀行借給告訴
    人之120萬元，是否係伊至銀行領的，伊印象模糊，因告訴
    人什麼事都要伊陪同云云；復又辯稱：向寶華銀行所貸得的
    錢是伊帶告訴人到銀行領的，到那間領的伊已忘掉，當初是
    用何方式領的一下想不出來云云；核其所辯先後不一，顯屬
    推諉卸責之詞，不可採信。
  (4)又證人陳淑娟於偵查中證稱：被告拿如附表所示編號1之支
    票給伊到第七商業銀行，伊不知道被告為何要伊在該支票上
    背書等語（見95年度偵字第11906號卷宗第6頁）；證人邱郁
    婷於偵查中證稱：伊是經營食品經銷，店名叫富偉食品行，
    伊賣食品給麵包店，如附表所示編號2之支票應該是店家直
    接交給伊等語（見94年度偵字第15517號卷宗第90頁）；而
    被告於偵查中則供稱「（問：提示邱郁婷陳報狀、支票影本
    ，她稱票號SF0000000號支票是上揚屋麵包坊貨款，你陳述
    與上揚屋麵坊無關係，丙○○的支票卻在支付上揚屋麵包坊
    ？有何意見？）我開她的票，均有經過她的同意，這張給邱
    郁婷的票金額部分應該是蕭玉如或是我簽的，但印章是丙○
    ○蓋的」云云（見94年度偵字第15517號卷宗第111頁），可
    知被告亦不否認如附表編號2所示支票並非用於清償系爭汽
    車分期款。至被告辯稱「印章是丙○○蓋的」云云，惟告訴
    人丙○○之印章及第1本支票簿係由被告保管持用，且被告
    係在告訴人丙○○不在場之情形下自行簽發支票以支付系爭
    汽車分期款，已據證人戊○○證述如前，自難信被告簽發如
    附表編號1、2所示支票係由告訴人親自蓋用印章，被告所辯
    不可採信。
  (5)此外復有以告訴人名義為發票人簽發交付泛亞銀行之票號SF
    0000000至SF0000000號之支票原本照片19張（其中票號SF00
    00000號之支票係作廢）、支票領取證、空白支票登記簿備
    註欄告訴人領取簽收證明、泛亞銀行汽車貸款申請書、車輛
    動產抵押契約書、動產擔保交易動產抵押設定登記申請書、
    本票、同意書、票據明細表、委託書、存摺、一般放款往來
    明細查詢單、汽車新領牌照登記書各1件、授權書2份及告訴
    人向第七商業銀行申請支票帳戶原始文件1份、交通部公路
    總局臺中區監理所函送系爭汽車過戶資料1份在卷可稽（見
    臺灣臺中地方法院檢察署95年度偵字第11906號卷宗第18至
    44頁、臺灣臺中地方法院檢察署94年度偵字第15517號卷宗
    第33至38頁、第72頁、原審卷宗(一)第110頁）。綜上足認如
    附表編號1、2所示支票並非用於處理追加黃金投資款，亦非
    用於清償系爭汽車分期款，堪信被告簽發如附表編號1、2所
    示支票，未經告訴人丙○○授權，均係擅自偽造，且其中編
    號1所示支票係利用不知情之陳淑娟背書提示而行使之，編
    號2所示支票則輾轉由不知情之邱郁婷提示而行使。
  (二)被告未經告訴人丙○○同意，自行於92年10月23日，持其保
    管之丙○○印章，前往第七商業銀行，在該銀行支票領取證
    上蓋用丙○○之印章，而偽造支票領取證之私文書向該銀行
    行使之，詐領該銀行供丙○○上開支票帳戶使用之空白支票
    票號SF0000000號至SF0000000號共計25張後，先後多次偽造
    如附表編號3至7所示支票，並持以交付於他人而行使之，其
    中如附表編號3至6所示支票分別於兌現日欄所示日期經持票
    人提示兌現等情，有下列事證可資證明：
  (1)證人即第七商業銀行行員莊婷於檢察官訊問時具結證稱「
    （問：第七商業銀行票號SF0000000號至SF0000000號，於
    92年10月23日是何人出面領取？）該次是我承辦的，是乙○
    ○領的，因為丙○○都會跟一位先生到第七商業銀行辦理業
    務，因為乙○○有丙○○的支票領取證及印章，一般只要有
    領取證與印章就可以領支票，不需要本人去領。因為丙○○
    的支票都是乙○○在處理，我們知道該情，所以乙○○拿支
    票領取證及印章來領支票時，我們就拿給他了」等語（見95
    年度偵字第11906號卷宗第79、80頁），可知被告確係單獨
    於92年10月23日前往第七商業銀行領取告訴人上開支票帳戶
    之票號SF0000000號至SF0000000號空白支票（即第2本支票
    簿）。足認告訴人指稱伊不知道被告有領第2本支票簿，直
    到跳票銀行通知伊時，伊始知被告有去領第2本支票簿等語
    應非虛言。
  (2)證人即如附表編號6所示支票提示人張文琳於偵查中具結證
    稱「（問：提示票號SF0000000 號支票影本，是否看過？）
    看過，之前我在劉姓藥師開的藥局看過乙○○，我不知道他
    們2人的關係，我是拿保健食品賣劉姓藥師，他交給我這張
    支票，時間約於93年初，支票是乙○○當場交給我的」、「
    （問：是否確認支票是乙○○當場交給你的？）應該是」等
    語（見94年度偵字第15517號卷宗第89、90頁）；又證人即
    被告之妻己○○於原審審理時證稱「我們一家人住過『百吉
    利花園廣場』，該房子的管理費用係由我支付」等語（見原
    審卷宗(二)第51至52頁），而如附表編號3所示支票提示人即
    百吉利花園廣場管委會，可知被告係意圖供行使之用而單獨
    領取上開第2本支票簿，且被告確實將之簽發使用。
  (3)被告於審理中固辯稱附表所示之支票均經告訴人同意而簽發
    使用云云，惟被告於偵查中係辯稱「第2本支票是我陪丙○
    ○去領的」、「（問：你是否有偽造丙○○名義支票使用？
    ）沒有，因為支票要蓋丙○○印章，我沒有保管丙○○印章
    及支票簿」云云（見95年度偵字第11906號卷宗第88、89頁
    ）、「支票均係告訴人自己使用，但我經過她（指告訴人）
    同意用過她的支票，有時是我跟她說要她的支票，她讓我自
    己蓋章使用，如果是我跟她說要借她支票，均是我寫字她蓋
    章」云云（見94年度偵字第15517號卷宗第51至52頁）、「
    支票的印章都在告訴人身上，我和她在一起的時候，她會主
    動開自己名義的票，都是小筆的支出．．．她會主動開票幫
    我支付，所以我才會幫她主動付票據債務」云云（見95年度
    偵字第11906號卷宗第118至120頁），核被告所辯先後不一
    ，顯係矯飾卸責之詞，均不可採。由此益徵告訴人丙○○交
    付其印章及第1本支票簿予被告，僅授權被告簽發支票以處
    理追加黃金投資款及清償系爭汽車分期款。
  (4)綜上足認被告未經告訴人丙○○同意，擅自於92年10月23日
    持其保管之丙○○印章，前往第七商業銀行，在該銀行支票
    領取證上蓋用丙○○之印章，而偽造支票領取證之私文書向
    該銀行行使之，詐領該銀行供丙○○上開支票帳戶使用之空
    白支票票號SF0000000號至SF0000000號共計25張後，先後多
    次偽造如附表編號3至7所示支票。
  (5)至被告辯稱系爭汽車係伊以現金購買後登記在告訴人丙○○
    名下，並請求訊問車商達慶車行之老闆、以究明系爭汽車價
    款是否於購買當時即已付清云云，惟系爭汽車之價款由何人
    如何支付，與被告偽造如附表編號1至7所示支票究屬二事，
    縱被告所辯此節屬實，被告仍難辭偽造有價證券罪責，此部
    分證據尚無調查必要。另證人己○○於原審審理中所述：系
    爭汽車是被告付了部分現金購買，不記得是以分期或以給付
    票款方式付其他款項，伊不確定是否一次給付完畢，挑選車
    子、簽約及交車時，伊均不在場，伊不知道系爭汽車有無抵
    押貸款．．．系爭汽車應是分期付款，頭期款如何繳納應該
    詢問被告，伊並不清楚，是被告自行聯絡泛亞銀行辦理抵押
    汽車分期貸款，伊在旁邊有聽到被告在聯絡云云（見原審卷
    宗(一)第165至167、168至171頁），核與本案待證事實無關，
    自難採為有利被告之認定，併此敘明。
  (三)綜據上述，本件事證明確，被告偽造私文書、行使偽造私文
    書、偽造有價證券及詐欺取財等犯行，均堪認定。
三、論罪科刑理由：
  (一)法律變更之比較適用：被告行為後，刑法於94年2月2日修正
    公布，並於95年7月1日施行。按行為後法律有變更者，適用
    行為時之法律。但行為後之法律有利於行為人者，適用最有
    利於行為人之法律，現行刑法第2條第1項定有明文。有關本
    案新舊法比較如下：
  (1)查被告行為後，刑法第55條後段牽連犯、刑法第56條連續犯
    之規定，業已刪除，此刪除雖非犯罪構成要件之變更，但顯
    已影響行為人刑罰之法律效果，自屬法律有變更，而刑法修
    正之後，原屬牽連犯、連續犯之數個犯罪行為，依新法應數
    罪併罰，比較修正前之規定，可依裁判上一罪論處，顯然修
    正前之規定較有利於被告，如依修正後之規定，則應依其行
    為之次數定犯罪之罪數，後再依刑法第51條之規定為數罪併
    罰定其應執行刑，對於被告較為不利，自應依修正前刑法第
    55條後段、第56條之規定，論以牽連犯、連續犯。
  (2)法定刑為罰金部分之新舊法比較適用：
  被告行為後，刑法第33條第5款業於94年2月2日修正公布，
    並自95年7月1日起施行；修正後刑法第33條第5款規定「罰
    金：新臺幣1千元以上，以百元計算之」，與修正前刑法第
    33條第5款規定「罰金：1元以上」不同。比較新舊法結果，
    以舊法較有利於行為人，故依刑法第2條第1項前段規定，本
    案關於法定刑罰金部分，自應適用行為時之法律即修正前刑
    法第33條第5款規定決定其罰金部分之法定刑。
  法定刑為罰金之提高標準之新舊法適用：
    被告行為後，關於刑法罰金刑提高標準，業於95年6月14 日
    以華總一義字第09500035181號令增訂公布刑法施行法第1條
    之1，明定「中華民國94年1月7日刑法修正施行後（按指95
    年7月1日），刑法分則編所定罰金之貨幣單位為新台幣。94
    年1月7日刑法修正時，刑法分則編未修正之條文定有罰金刑
    者，自94年1月7日刑法修正施行後，就其所定數額提高為30
    倍。但72年6月26日到94年1月7日新增或修正之條文，就其
    所定數額提高為3倍」，與該條增訂公布前，就罰金刑部分
    所適用之現行法規所定貨幣單位折算新臺幣條例第2條規定
    不同。經比較新舊法結果，新法並無較有利於被告之情形，
    故依刑法第2條第1項前段規定，本案關於法定刑罰金提高標
    準部分，自應適用行為時之法律即現行法規所定貨幣單位折
    算新臺幣條例第2條。
  (3)又刑法第47條累犯之規定，亦經修正，新法係將累犯之成立
    ，限於故意再犯者，此雖非犯罪構成要件之變更，但顯已影
    響行為人刑罰之法律效果，自屬法律有變更，依刑法第2條
    第1項規定，綜合比較新、舊法結果，仍應適用被告之行為
    時法律，即依修正前刑法第47條論究之。
  (二)按刑法上所謂偽造有價證券，係以無權簽發之人冒用他人名
    義簽發為要件，如果行為人基於本人之授權或其他原因而有
    權簽發，固與無權簽發之偽造行為不同，而不成立偽造有價
    證券罪。但如本人就授權之事項或範圍已有特別指示，其擅
    自逾越該具體授權事項或範圍而簽發票據，即難謂非偽造有
    價證券（最高法院98年台上字第57號判決意旨參照）。茲對
    被告論罪說明如下：
  (1)核被告所為，係犯刑法第339條第1項之詐欺取財罪、同法第
    216條、第210條行使偽造私文書罪及同法第201條第1項偽造
    有價證券罪。被告偽造私文書後復持以行使，其偽造之低度
    行為應為行使之高度行為所吸收，又其偽造有價證券後復持
    以行使，其行使之低度行為應為偽造之高度行為所吸收，均
    不另論罪。
  (2)又按行使偽造有價證券以使人交付財物，如果所交付者即係
    該證券本身之價值，則其詐欺取財仍屬行使偽券之行為，不
    另成立詐欺罪名，最高法院25年上字第1814號著有判例可參
    ，故本件被告行使如附表編號7所示偽造之支票所取得之財
    物，雖該支票未獲付款，仍不構成詐欺取財罪；至被告行使
    如附表編號1至6所示支票，其執票人均獲付款，自不構成詐
    欺取財罪，併此敘明。
  (3)被告利用不知情之陳淑娟在如附表編號1所示支票上背書，
    而向第七商業銀行提示兌現該張支票，係間接正犯。
  (4)被告先後詐欺取財及偽造有價證券之犯行，時間緊接，方法
    相同，各觸犯構成要件相同之罪名，顯係基於概括犯意而為
    之，應依修正前第56條連續犯規定各論以一罪，並均加重其
    刑。
  (5)被告所犯上開行使偽造私文書、連續詐欺取財及連續偽造有
    價證券等罪間，有方法、結果之牽連關係，應依修正前刑法
    第55條牽連犯之規定，從一重之連續偽造有價證券罪處斷。
  (6)公訴意旨另認：泛亞銀行（即寶華銀行）於92年10月20日核
    撥貸款120萬元至丙○○上開第七商業銀行0000－00000號支
    票帳號後，被告竟基於偽造有價證券之概括犯意，先在票號
    SF0000000號支票上，盜蓋丙○○印文於發票人欄，偽造發
    票日92年10月22日、面額125萬元支票，於同年月23日持往
    第七商業銀行詐領丙○○帳戶內之125萬元，因認被告涉有
    此部分偽造有價證券罪嫌云云。查告訴人有授權被告簽發票
    號SF0000000號支票以處理追加黃金投資款一節，已詳見前
    述，雖被告領取寶華銀行貸放之120萬元後，並未供作投資
    款項，乃犯有詐欺取財犯行，惟被告既基於告訴人本人之授
    權處理追加黃金投資款而簽發該張支票，揆諸上揭說明，被
    告此部分簽發支票之行為，自不成立偽造有價證券罪，此外
    本院查無其他積極證據足資證明被告有此部分犯行，因此部
    分與檢察官起訴成罪部分有裁判上不可分關係，爰不另為無
    罪之諭知，附此敘明。
  (7)至第一審檢察官於原審審理中到庭略稱：被告乙○○向告訴
    人丙○○詐取票號SF0000000號至SF0000000號之空白支票21
    張，認被告此部分行為係犯刑法第339條第1項之詐欺取財罪
    嫌云云，惟告訴人丙○○授權被告簽發票號SF0000000號至
    SF0000000號支票20張用以清償系爭汽車分期款（其中票號
    SF0000000號之支票係作廢）等事實已見前述，檢察官此部
    分意見尚有誤會，附此敘明。
  (9)被告於92年10月23日擅以其保管之告訴人印章，前往第七商
    業銀行，在該銀行支票領取證上蓋用告訴人印章，而偽造支
    票領取證之私文書向該銀行行使之，詐領該銀行供丙○○上
    開支票帳戶使用之空白支票票號SF0000000號至SF0000000號
    共計25張等行使偽造私文書及詐欺取財犯行，雖未據起訴，
    惟與檢察官起訴成罪部分有修正前刑法牽連犯之裁判上不可
    分關係，為起訴效力所及，自應併予審究。
  (10)被告曾於81年間因偽造文書案件，經本院以83年度上更(一)字
    第42號判決判處有期徒刑1年，並經最高法院於85年8月22日
    以85年度台上字第4066號判決駁回上訴確定，於89年10月19
    日執行完畢等情，有臺灣高等法院被告前案紀錄表及臺灣臺
    中地方法院檢察署刑案資料查註紀錄表各1份在卷可憑，其
    受徒刑之執行完畢後5年以內再犯本件有期徒刑以上之罪，
    應依修正前刑法第47條規定論以累犯，並遞予加重其刑。
三、原審認被告犯罪事證明確，予以論罪科刑，固非無見，惟被
    告被訴偽造票號SF0000000號支票之罪嫌不能證明，已如前
    述，原審未予詳查，遽予論罪科刑，自有未洽，被告仍執陳
    詞否認犯罪而提起上訴並無理由，惟原判決既有上開可議之
    處，乃無可維持，自應由本院將原判決予以撤銷改判。爰審
    酌被告偽造有價證券，影響交易秩序，及其偽造支票之張數
    不多，其向告訴人詐取之金額非少，又於犯後猶飾詞卸責，
    毫無悔意，亦未賠償告訴人所受損害暨其他一切情狀，量處
    如主文第2項所示之刑，以資懲儆。偽造之如附表所示支票7
    紙，雖未扣案，惟刑法第205條採義務沒收主義，不問屬於
    犯人與否，均依法沒收之。
據上論斷，應依刑事訴訟法第369條第1項前段、第364條、第299
條第1項前段，刑法第2條第1項前段、第56條（修正前）、第201
條第1項、第216條、第210條、第339條第1項、第55條（修正前
），第47條（修正前）、第205條，罰金罰鍰提高標準條例第1條
前段，判決如主文。
本案經檢察官甲○○到庭執行職務。
中    華    民    國    98    年    2     月    12    日
            刑事第七庭    審判長法  官  林  榮  龍
                                法  官  江  錫  麟
                                法  官  鄭  永  玉
以上正本證明與原本無異。
如不服本判決應於收受送達後十日內向本院提出上訴書狀，其未
敘述上訴理由者，並得於提起上訴後十日內向本院補提理由書狀
（均須按他造當事人之人數附繕本）「切勿逕送上級法院」。
                                書記官    瑞  芳
中    華    民    國    98    年    2     月    12    日
附表：
┌──┬────┬─────┬──────┬────────┬─────┐
│編號│支票號碼│ 票面金額 │發   票   日│提  示  人      │兌  現  日│
├──┼────┼─────┼──────┼────────┼─────┤
│ 1  │0000000 │ 50,000元 │92年10月30日│陳  淑  娟      │92年10月31│
│    │        │          │            │                │日        │
├──┼────┼─────┼──────┼────────┼─────┤
│ 2  │0000000 │  5,490元 │92年12月 5日│邱  郁  婷      │92年12月5 │
│    │        │          │            │                │日        │
├──┼────┼─────┼──────┼────────┼─────┤
│ 3  │0000000 │ 29,320元 │93年 1月31日│百吉利花園廣場管│93年2月2日│
│    │        │          │            │委會            │          │
├──┼────┼─────┼──────┼────────┼─────┤
│ 4  │0000000 │ 80,000元 │93年 1月20日│聯信商業部帳號  │93年1月20 │
│    │        │          │            │0000000000000號 │日        │
├──┼────┼─────┼──────┼────────┼─────┤
│ 5  │0000000 │  8,000元 │93年 2月15日│0000000000000   │93年2月16 │
│    │        │          │            │                │日        │
├──┼────┼─────┼──────┼────────┼─────┤
│ 6  │0000000 │  5,500元 │93年 6月31日│張  文  琳      │93年6月30 │
│    │        │          │            │                │日        │
├──┼────┼─────┼──────┼────────┼─────┤
│ 7  │0000000 │ 12,450元 │93年 3月31日│三信商銀北屯簡易│93年3月31 │
│    │        │          │            │00-0000000      │日退票    │
└──┴────┴─────┴──────┴────────┴─────┘


司法院資訊處製作；財團法人民間司法改革基金會備份。
